【裁判字號】    97,聲繼,9
【裁判日期】    970430
【裁判案由】    聲明繼承
【裁判全文】
臺灣花蓮地方法院民事裁定               97年度聲繼字第9號
聲  請  人  甲  ○
                        47號.
代  理  人  丙○○
相  對  人  乙○○
上列聲請人聲明繼承被繼承人乙○○遺產事件，本院裁定如下：
    主  文
聲請駁回。
聲請程序費用由聲請人負擔。
    理  由
一、本件聲請意旨略以：聲請人甲  ○為大陸地區人民，係被繼
    承人乙○○（民國○○年○月○○日生，身分證統一編號：Ｚ0000
    00000 號，生前住花蓮縣新城鄉○○村○○街79巷12號）之
    胞姐，依民法第1138條第3 款規定為繼承人，對被繼承人乙
    ○○之遺產有繼承權，爰依臺灣地區與大陸地區人民關係條
    例第66條規定聲明繼承乙○○之在臺遺產云云。
二、按大陸地區人民繼承臺灣地區人民之遺產，應於繼承開始起
    3年內以書面向被繼承人住所地之法院為繼承之表示， 臺灣
    地區與大陸地區人民關係條例第66條第1 項前段定有明文。
    故依臺灣地區與大陸地區人民關係條例第66 條第1項前段規
    定向法院聲明繼承者，限於被繼承人在大陸地區之繼承人。
    本件聲請人甲  ○主張其為被繼承人乙○○在大陸地區出生
    之胞姐，固據聲請人提出中華人民共和國廣西壯族自治區桂
    林市公證處 (2007)桂桂証第1004號公證書為證，並經財團
    法人海峽交流基金會認證而得認為其形式為真正；然該證明
    書之內容是否符合事實，該基金會並無從得知，故法院仍得
    審認其內容是否真實。經查，聲請人前於民國96年10月12
    日聲明被繼承人乙○○在臺之遺產，該案因聲請人逾期未補
    正供證明或釋明之證據、並審酌被繼承人兵籍表中亦無聲請
    人之姓名等情事，本院執尚難認聲請人係被繼承人之兄弟姐
    妹為由，以民國97年1月21日96年度聲繼第43號民事裁定駁
    回前開繼承之聲明。又本院依職權查詢行政院國軍退除役官
    兵輔導委員會花蓮榮民服務處單身榮民親屬關係表結果，亦
    無聲請人為被繼承人之兄弟姐妹之記載，有該服務處97年3
    月12日花榮處第0970001409號函暨附單身榮民親屬關係表1
    紙在卷。從而，尚難形式上認定聲請人是否為被繼承人之兄
    弟姐妹。至聲請人所另提出之合照照片，模糊不清，難以辨
    認，況依該照片所示，亦無法據為推認被繼承人與聲請人間
    有何親屬關係存在。另聲請人主張書信係被繼承人所書寫，
    惟並無被繼承人之字跡之文件可供送鑑定比對，殊難僅憑聲
    請人片面之聲明，遽認伊與被繼承人為兄弟姐妹。是聲請人
    自稱為被繼承人之胞姐及其所提出之在大陸地區公證書所記
    載之內容，顯與上開被繼承人之親屬資料內容不符；因此聲
    請人是否為乙○○在大陸地區之胞姐而得為繼承人，已有疑
    義，尚難以聲明人所提出內容與本院96年度聲繼第43號民事
    裁定及花蓮縣榮民服務處之乙○○親屬資料不符之書證，即
    能遽認聲請人為真正之繼承人。從而，本件聲請人聲明繼承
    ，於法未合，應予駁回。
三、依非訟事件法第21條第1項前段，裁定如主文。
中    華    民    國    97    年    4     月    30    日
                  家事法庭      法  官  陳世博
以上正本係照原本作成。
如對本裁定抗告，須於裁定送達後10日之不變期間內，向本院提
出抗告狀，並繳納抗告費新臺幣1,000元。
中    華    民    國    97    年    5     月     6    日
                                書記官  陳賜福


司法院資訊處製作；財團法人民間司法改革基金會備份。
